【裁判字號】    92,易緝,172
【裁判日期】    921128
【裁判案由】    恐嚇取財等
【裁判全文】
臺灣臺北地方法院刑事判決                        九十二年度易緝字第一七二號
    公  訴  人  臺灣臺北地方法院檢察署檢察官
    被      告  甲○○  男  五.
右列被告因恐嚇取財等案件，經檢察官提起公訴（九十年度偵字第一０四一八號），
被告就被訴事實為有罪之陳述，本院裁定依簡式審判程序審理，判決如左：
    主  文
甲○○意圖為自己不法之所有，以恐嚇使人將本人之物交付，未遂，累犯，處有期徒
刑柒月。
    事  實
一、甲○○前於民國八十八年間因竊盜案件，經本院於八十九年九月二十五日以八十
    九年度易緝字二二四號判處有期徒刑三月確定，甫於九十年一月二十四日執行完
    畢。詎仍不知悔改，於九十年二月四日因向前妻借款未遇，飲酒後（尚未達心神
    喪失或精神耗弱之程度），於同日下午五時三十分許，在台北市○○區○○街、
    富錦街口「新中公園」，偶遇鍾宜君及陳寬容二女，自恃其等可欺，乃以借錢為
    名，要求鍾宜君及陳寬容二女各拿出新台幣（下同）一百元。見其等非但不交付
    金錢，反遭譏諷好手好腳卻不工作，甲○○聞言自覺人格受辱，惱羞成怒，竟意
    圖為自己不法之所有，揮舞手上酒瓶，以「剛從監獄關出來，若不給錢，就要打
    破妳倆的頭」、「不給錢不讓妳倆安全離開」、「妳們要走可以，我會讓妳們破
    著頭走，以後不要讓我看見妳們，我會殺妳們」云云，恫嚇鍾宜君、陳寬容二人
    ，要求二人各交付一百元。鍾宜君唯恐遭受不測，乃對其猛吹哨子，甲○○為索
    取款項，另基於傷害人之身體及毀損之犯意，手持其在公園內拾得之美工刀一把
    ，自後追趕揮劃鍾宜君，致鍾宜君所穿藍色外套、米黃色毛線衣及衛生內衣各一
    件遭其割破，而不堪使用，同時造成左上背受有切割傷之傷害，足以生損害於鍾
    宜君。其後，甲○○轉身欲追逐陳寬容時，陳寬容亦迅即逃離該處，而取財未遂
    。嗣鍾宜君及陳寬容離去後旋即報警，甲○○自知法網難逃，隨即攜帶上開美工
    刀前往台北市政府警察局松山分局三民派出所投案，而查獲上情。
二、案經鍾宜君、陳寬容訴由台北市政府警察局松山分局報請臺灣臺北地方法院檢察
    署檢察官偵查起訴。
    理  由
一、右揭事實，業據被告甲○○於本院審理中自白犯罪，並供承：「當時我剛出獄，
    身上沒有錢，喝了酒之後，我想向她們二人借一百元當路費，她們不願借我，並
    嘲笑我好手好腳不工作，讓我覺得受刺激，之後她們兩人要離開，我覺得好生氣
    ，我就拿著地上撿到的美工刀一把，從後面追她們兩人並從後面亂劃，我記得好
    像有劃破她們的衣服」、「（問：對起訴書之犯罪事實有何意見？是否認罪？）
    承認，因我當時喝了一些酒，本來我要去向我前妻借錢，因找不到人，又急需用
    錢，才出此下策」等語不諱（見本院九十二年十一月五日訊問筆錄第三頁、九十
    二年十一月十三日審判筆錄第二頁），核與證人即被害人鍾宜君、陳寬容分別於
    警詢及偵查中指訴之情節一致（見偵查卷第十一至十三、第三五、三六頁），且
    有扣案美工刀一把可稽。而被害人鍾宜君所著藍色外套、米黃色毛線衣及衛生內
    衣各一件，於案發時遭被告持美工刀劃破，同時受有左上背切割傷之傷害一情，
    另有藍色外套、米黃色毛線衣及衛生內衣、照片二幀及馬偕紀念醫院診斷證明書
    一紙可稽（見偵查卷第十八、十九頁）。足認被告上開出於任意性之自白，確與
    事實相符，堪以採為證據。又被告上開犯行，係飲酒後所為，固有其投案時，員
    警為其進行之酒精濃度呼氣測試，測試值達○‧四五ＭＧ／Ｌ之測試紀錄二紙在
    卷可佐（見偵查卷第二十頁），然以被告迄今對其犯罪動機及案發過程記憶甚清
    ，行為後又自覺行為失當，主動攜帶上開美工刀向台北市政府警察局松山分局三
    民派出所投案，顯見被告行為時之意識狀態健全，是非辨別能力並未因飲酒有何
    顯著減損，精神狀態非達心神喪失或精神耗弱程度甚明。本件事證明確，被告上
    開犯行堪以認定，應予依法論科。
二、核被告以恐嚇手段，要求被害人鍾宜君、陳寬容交付金錢不遂之所為，係犯刑法
    第三百四十六條第三項、第一項之恐嚇取財未遂罪。被告持美工刀劃破被害人鍾
    宜君上開衣服，造成鍾宜君同時受有左上背切割傷之行為，另犯刑法第二百七十
    七條第一項之普通傷害罪及同法第三百五十四條之毀損罪。被告以一恐嚇行為，
    同時恐嚇被害人鍾宜君、陳寬容各交付一百元，侵害二個個人法益，均觸犯恐嚇
    取財未遂罪，為同種之想像競合犯，應依刑法第五十五條規定從一恐嚇取財未遂
    罪論處。而被告持美工刀劃破被害人鍾宜君衣服，同時令其當場受傷，同時侵害
    鍾宜君之財產法益及身體法益，係一行為觸犯毀損及普通傷害二罪名，應從一較
    重之普通傷害罪處斷。被告持美工刀揮劃被害人鍾宜君之目的，在於迫令其因心
    生畏懼交付金錢，所犯恐嚇取財未遂罪及普通傷害罪間，有方法結果之牽連犯關
    係，應依刑法第五十五條規定論以一較重之恐嚇取財未遂罪，並依刑法第二十六
    條前段規定減輕其刑。被告前於八十八年間因竊盜案件，經本院於八十九年九月
    二十五日以八十九年度易緝字二二四號判決有期徒刑三月確定（起訴書誤載為本
    院於八十九年十月十三日以八十八年度易字第二七三七號判處有期徒刑三月），
    甫於九十年一月二十四日執行完畢，有臺灣高等法院被告全國前案紀錄表可考。
    其受有期徒刑之執行完畢，五年以內再犯本件有期徒刑以上之罪，為累犯，應加
    重其刑，並依法先加後減之。爰審酌被告出監後，因向前妻舉貸未遇，自恃被害
    人可欺，乃鋌而走險恐嚇被害人交付金錢，後因不甘受辱又持美工刀追趕揮劃被
    害人鍾宜君，侵害他人財產、身體及自由法益，惡性難謂輕微，然其恐嚇取財之
    金額僅二百元，犯後除業已自行投案，且於本院審理中坦承犯行，並深表悔悟之
    意，顯有悔意，此外考量其教育程度不高，生活狀況不佳，及對被害人所生侵害
    程度等一切情狀，量處如主文所示之刑，以示懲儆。扣案之美工刀一把，雖係被
    告供犯罪所用之物，然係被告在新中公園拾得，非其所有，此經被告於本院審理
    中供述在卷（見本院九十二年十一月十三日審判筆錄第三頁），依法尚不得併予
    宣告沒收。
據上論斷，應依刑事訴訟法第二百七十三條之一第一項、第二百九十九條第一項前段
，刑法第三百四十六條第三項、第一項、第二百七十七條第一項、第三百五十四條、
第五十五條、第二十六條前段、第四十七條，罰金罰鍰提高標準條例第一條前段，判
決如主文。
本案經檢察官呂朝章到庭執行職務
中      華      民      國    九十二    年     十一     月    二十八    日
                                        臺灣臺北地方法院刑事第十四庭
                                            法  官 吳  秋  宏
右正本證明與原本無異。
如不服本判決，應於判決送達後十日內，向本院提出上訴狀。
                                            書記官 林  碧  華
中      華      民      國    九十二    年    十一    月    二十八    日
附錄本案論罪科刑法條全文：
刑法第二百七十七條
(普通傷害罪)
一傷害人之身體或健康者，處三年以下有期徒刑、拘役或一千元以下罰金。
二犯前項之罪因而致人於死者，處無期徒刑或七年以上有期徒刑；致重傷者，處三年
  以上十年以下有期徒刑。
刑法第三百四十六條
(單純恐嚇罪)
一意圖為自己或第三人不法之所有，以恐嚇使人將本人或第三人之物交付者，處六月
  以上五年以下有期徒刑，得併科一千元以下罰金。
二以前項方法得財產上不法之利益，或使第三人得之者，亦同。
三前二項之未遂犯罰之。
刑法第三百五十四條
毀棄、損壞前二條以外之他人之物或致令不堪用，足以生損害於
公眾或他人者，處二年以下有期徒刑、拘役或五百元以下罰金。


司法院資訊處製作；財團法人民間司法改革基金會備份。
